【裁判字號】    95,上訴,973
【裁判日期】    950630
【裁判案由】    違反毒品危害防制條例
【裁判全文】
臺灣高等法院高雄分院刑事判決         95年度上訴字第973號
上  訴  人  臺灣高雄地方法院檢察署檢察官
被      告  甲○○
                    現另案於臺灣高雄第二監獄執行中
上列上訴人因被告違反毒品危害防制條例案件，不服臺灣高雄地
方法院95年度訴字第708 號中華民國95年3 月31日第一審判決（
起訴案號：臺灣高雄地方法院檢察署95年度毒偵字第777 號），
提起上訴（移送本院併案案號：同署95年毒偵字2806），本院判
決如下：
    主  文
原判決撤銷。
甲○○連續施用第一級毒品，累犯，處有期徒刑壹年貳月。殘留
海洛因殘渣之注射針筒貳支、夾鏈袋肆拾伍只、吸管壹支，均沒
收銷燬之。未殘留海洛因殘渣之吸管壹支，沒收。
    事  實
一、甲○○前因施用毒品案件，經臺灣高雄地方法院以90年度毒
    聲字第7302號裁定送觀察、勒戒後，認有繼續施用毒品之傾
    向，經該院以90年度毒聲字第7684號裁定令入戒治處所施以
    強制戒治1 年，並於91年5 月8 日經裁定停止戒治付保護管
    束，惟於保護管束期間因違反保護管束規定情節重大，經原
    審法院於91年8 月27日以91年度毒聲字第5357號裁定撤銷停
    止戒治令入戒治處所施以強制戒治，於92年6 月1 日戒治期
    滿而釋放，並由臺灣高雄地方法院檢察署檢察官於92年6 月
    9 日以92年度戒毒偵字第535 號為不起訴處分確定；詎其仍
    未戒除毒癮，自92年7 月8 日起迄同年11月19日上午8 時止
    ，再度施用第一級毒品，經原審法院以92年度毒聲字第6094
    號裁定令入戒治處所強制戒治1 年，並經檢察官提起公訴，
    嗣因新修正毒品危害防制條例於93年1 月9 日生效施行而視
    為強制戒治期滿而釋放，起訴部分經原審法院於93年2 月13
    日以92年度訴字2509號判決判處有期徒刑8 月確定，並於93
    年12月8 日縮短期刑執行完畢。詎其猶不知悛悔，復基於施
    用第一級毒品海洛因之概括犯意，於前開強制戒治執行完畢
    釋放後5 年內，基於施用第一級毒品之概括犯意，自93年12
    月10日起至94年12月28日上午10時許，在高雄市○○區○○
    路「樂利旅社」及其他高雄市小港區之不詳處所等處，以將
    海洛因摻水後、再以針筒注射體內之方式，連續施用第一級
    毒品海洛因多次，平均1 天施用3 次。嗣分別於(1)94年10月
    29日7 時30分許，為警持臺灣高雄地方法院核發之搜索票，
    在其位於高雄市○○區○○路175 巷4弄17 號住處搜索時，
    查獲其施用毒品所遺留之含第一級毒品海洛因殘渣袋44只。
    (2)94年12月28日14時15分許，因竊盜通緝案件，在高雄市小
    港區○○○○街「滿天星檳榔攤」為警查獲，並在其身上查扣
    含海洛因殘渣之注射針筒2 支、夾鏈袋1 只、吸管1 支及預
    備供其施用海洛因使用之吸管1 支等物，經其同意採尿送驗
    ，其尿液呈嗎啡陽性反應，而查知上情。
二、案經高雄縣政府警察局小港分局報請臺灣高雄地方法院檢察
    署檢察官偵查起訴，及移送本院併案審理。
    理  由
一、上揭事實，業據被告甲○○於原審及本院審理中坦承不諱（
    見原審卷第38頁、本院卷第30、31頁），並有含海洛因殘渣
    之注射針筒2 支、夾鏈袋45只、吸管1 支及未含第一級毒品
    海洛因殘渣之吸管1 支扣案可稽。被告於94年12月28日為警
    查獲所採尿液，經送檢驗結果，呈嗎啡陽性反應，有高雄市
    立凱旋醫院95年1 月9 日出具之編號A00000000 號濫用藥物
    尿液檢驗報告 (檢體編號：J-677 號)、 高雄市政府警察局
    小港分局嫌疑人尿液代碼與姓名對照表 (尿液代碼：J-677
    號)各1紙附卷可按（見偵查卷第36、37頁）；又扣案之注射
    針筒2 支、夾鏈袋1 只、吸管1 支 (另1 支經檢驗呈海洛因
    陰性反應)經 送高雄醫學大學附設中和紀念醫院檢驗結果，
    均呈海洛因陽性反應，此有該院95年3 月30日出具之0000-0
    00、0000-0000 、0000-000、0000-000號檢驗報告4 紙附卷
    可按（見原審卷第24至28頁）；另被告於94年10月29日為警
    查獲之殘渣袋44只，係其所有供施用毒品海洛因後所剩餘之
    物，且均含有海洛因粉末情事，已經被告於本院審理時自承
    在卷（見本院卷第30頁），是被告之自白核與事實相符。
    本件事證明確，被告犯行應予認定。
二、被告前因施用毒品案件，經臺灣高雄地方法院以90年度毒聲
    字第7302號裁定送觀察、勒戒後，認有繼續施用毒品之傾向
    ，經該院以90年度毒聲字第7684號裁定令入戒治處所施以強
    制戒治1 年，並於91年5 月8 日經裁定停止戒治付保護管束
    ，惟於保護管束期間因違反保護管束規定情節重大，經原審
    法院於91年8 月27日以91年度毒聲字第5357號裁定撤銷停止
    戒治令入戒治處所施以強制戒治，於92年6 月1 日戒治期滿
    而釋放，並由臺灣高雄地方法院檢察署檢察官於92年6 月9
    日以92年度戒毒偵字第535 號為不起訴處分確定；詎其仍未
    戒除毒癮，自92年7 月8 日起迄同年11月19日上午8 時止，
    再度施用第一級毒品，經原審法院以92年度毒聲字第6094號
    裁定令入戒治處所強制戒治1 年，並經檢察官提起公訴，嗣
    因新修正毒品危害防制條例於93年1 月9 日生效施行而視為
    強制戒治期滿之事實，此有臺灣高等法院被告前案紀錄表1
    份附卷可參，足認被告確於前開強制戒治執行完畢釋放後、
    5 年內再犯毒品危害防制條例第10條第1 項施用第一級毒品
    海洛因之罪，依法應予論科。
三、查海洛因係毒品危害防制條例第2 條第2 項第1 款所定之第
    1 級毒品，依法不得持有、施用。核被告所為，係犯毒品危
    害防制條例第10條第1 項之施用第一級毒品罪。其持有海洛
    因之低度行為，應為施用之高度行為所吸收，不另論罪。又
    被告多次施用第一級毒品海洛因，時間緊接，且犯罪基本構
    成要件相同，顯係基於概括犯意反覆為之，應依連續犯之規
    定，以一罪論。檢察官雖未就被告自93年12月10日起至94年
    2 月間之施用第一級毒品部分（即檢察官移送併案之同署95
    年毒偵字第2806號部分）起訴，惟此部分與上開起訴並經判
    決有罪部分既有裁判上一罪之連續犯關係，自為起訴效力所
    及，本院自得予以審理。被告前因施用第一級毒品案件，經
    臺灣高雄地方法院於93年2 月13日以92年度訴字2509號判決
    判處有期徒刑8 月確定，並於93年12月8 日縮短期刑執行完
    畢之事實，有臺灣高等法院被告前案紀錄表1 份在卷可證，
    其於有期徒刑執行完畢後5 年內再犯本件有期徒刑之罪，為
    累犯，應依刑法第47條規定，加重其刑。
四、原審認被告罪證明確，予以論罪科刑，固非無見。惟查，被
    告自93年12月10日起至94年2 月間止即有施用第一級毒品行
    為（即檢察官移送併案之同署95年毒偵字第2806號部分），
    此部分事實，原審未及審理，尚有未洽。檢察官上訴意旨，
    就此部分指摘原判決不當，為有理由，自應由本院將原判決
    予以撤銷改判。爰審酌被告前因施用毒品案件，屢經觀察勒
    戒、強制戒治及法院科刑判決後，竟再為本件施用毒品犯行
    ，足見其惡習已深，且戒絕毒癮之意志不堅，未能體悟施用
    毒品對自己、家人造成之傷害及社會之負擔，惟念其於犯後
    態度良好，並能坦承犯行及施用毒品本質上係屬戕害自身健
    康之行為，尚未直接危害他人，反社會性之程度應屬較低等
    一切情狀，量處有期徒刑1 年2 月。扣案之注射針筒2 支、
    夾鏈袋1 只、吸管1 支，經送高雄醫學大學附設中和紀念檢
    驗結果，均呈海洛因陽性反應，業如前述，其客觀上已與毒
    品無法析離，自應視同為第一級毒品，不問屬於犯人與否，
    爰依毒品危害防制條例第18條第1 項前段規定沒收銷燬之；
    另扣案之吸管1 支，經送檢驗結果呈海洛因陰性反應，雖有
    高雄醫學大學附設中和紀念醫院95年3 月30日出具之0000-0
    00號檢驗報告1 紙附卷可按，惟上開吸管1 支係被告所有預
    備供其施用毒品使用之物，業據被告於警訊中自陳在卷（見
    警卷第2 頁），亦應依刑法第38條第1 項第2 款規定，宣告
    沒收之。至於含有第一級毒品海洛因之殘渣袋44只，業經被
    告於本院審理時自承係其施用毒品後之所剩餘之物，是該殘
    渣袋客觀上已與毒品無法析離，自應視同為第一級毒品，不
    問屬於犯人與否，爰依毒品危害防制條例第18條第1 項前段
    規定沒收銷燬之。
據上論結，應依刑事訴訟法第273 條之1 第1 項、第369 條第1
項前段、第364 條、第299 條第1 項前段，毒品危害防制條例第
10條第1 項、第18條第1 項前段，刑法第11條前段、第56條、第
47 條 、第38條第1 項第2 款，判決如主文。
本案經檢察官陳宗吟到庭執行職務。
中    華    民    國    95    年    6     月    30    日
                  刑事第四庭    審判長法  官  蕭權閔
                                      法  官  林水城
                                      法  官  黃蕙芳
以上正本證明與原本無異。
如不服本判決應於收受本判決後10日內向本院提出上訴書狀，其
未敘述上訴理由者，並得於提起上訴後10日內向本院補提理由書
狀（均須按他造當事人之人數附繕本）「切勿逕送上級法院」。
中    華    民    國    95    年    6     月    30    日
                                      書記官  呂素珍
附錄本判決論罪科刑之法條：
毒品危害防制條例第10條第1項
施用第一級毒品者，處六月以上五年以下有期徒刑。


司法院資訊處製作；財團法人民間司法改革基金會備份。
